【裁判字號】    99,易,16
【裁判日期】    990226
【裁判案由】    妨害自由
【裁判全文】
臺灣雲林地方法院刑事判決                99年度易字第16號
公  訴  人  臺灣雲林地方法院檢察署檢察官
被      告  甲○○
            乙○○
上列被告因妨害自由案件，經檢察官聲請以簡易判決處刑（98年
度撤緩偵字第136 號），本院斗六簡易庭認為宜以通常程序審理
（原案號：98年度六簡字第269 號），移送本院普通庭，判決如
下：
    主  文
甲○○以加害身體之事，恐嚇他人致生危害於安全，處拘役肆拾
日，如易科罰金，以新臺幣壹仟元折算壹日。
乙○○無罪。
    事  實
一、甲○○受雇於乙○○，乙○○出資供其弟陳敏勇在雲林縣斗
    六市○○路187 之2 號（起訴書誤載為雲林縣斗六市○○○
    路○ 段70號）經營雞排店，與丙○○所營之壽司店相鄰。丙○○因經營不善，有意將店面頂讓，卻於民國97年8 、9 月
    間，將店面頂讓之紙張張貼在乙○○之雞排店，雖嗣後上開
    紙張經甲○○等人撕下，卻又因為丙○○不停撥打電話與乙○○之弟陳敏勇，雙方產生嫌隙。甲○○因此萌生恐嚇之犯
    意，於97年9 月14日晚間19時50分、20時29分、22時20分許
    ，以其所有0000000000號行動電話撥打至丙○○所持用之00
    00000000號行動電話以「你如果跟別人『多話』、我馬上處
    理你，立刻去處理」、「你講白賊一次，我就處理你一次」
    、「我要處理你一次比一次嚴重」、「我跟你講，我會處理
    到你家去」（臺語）等加害身體之事恫嚇丙○○，致丙○○
    心生畏懼而生危害於安全。
二、案經丙○○訴由雲林縣警察局斗六分局報告臺灣雲林地方法
    院檢察署檢察官偵查起訴。
    理  由
壹、關於證據能力部分：
  (一)按被告以外之人於審判外之言詞或書面陳述，除法律有規定
    者外，不得作為證據，刑事訴訟法第159 條第1 項定有明文
    。惟被告以外之人於偵查中向檢察官所為之陳述，除顯有不
    可信之情況者外，得為證據；被告以外之人於審判外之陳述
    ，雖不符刑事訴訟法第159 條之1 至第159 條之4 規定得為
    證據之情形，而經當事人於審判程序同意作為證據，法院審
    酌該言詞陳述或書面陳述作成時之情況，認為適當者，亦得
    為證據，刑事訴訟法第159 條之1 第2 項及第159 條之5 第
    1 項分別定有明定。
  (二)經查，告訴人丙○○於警詢及偵查中之陳述、乙○○於警詢
    及偵查中之供述、陳敏勇於偵查中之證述、被告甲○○持用
    0000000000號行動電話之通聯調閱查詢單、丙○○持用0000
    000000號行動電話之雙向通聯調閱查詢單、臺灣雲林地方法
    院檢察署98年4 月23日檢察事務官勘驗筆錄各1 份、手繪現
    場位置圖及電子地圖各1 張、本院公務電話紀錄1 份，雖均
    屬被告甲○○以外之人於審判外之言詞或書面陳述，然經被
    告甲○○與檢察官同意作為證據使用，復經本院審酌該言詞
    或書面陳述作成時之情況，亦無不當或有何顯不可信之情形
    ，依上開規定，應認具有證據能力，得作為本件證據使用。
貳、有罪部分：
一、訊據被告甲○○固然坦承於97年9 月14日晚間，有以其所有
    0000000000號行動電話撥打至丙○○所持用之0000000000號
    行動電話3 至5 通，並對丙○○說「你如果跟別人『多話』
    、我馬上處理你，立刻去處理」、「你講白賊一次，我就處
    理你一次」、「我要處理你一次比一次嚴重」、「我跟你講
    ，我會處理到你家去」等語之事實，惟矢口否認有恐嚇之行
    為，並辯稱：雖然於電話中有說到「處理」等用語，但沒有
    恐嚇之意，「處理」的意思只是要報警處理；且於撥打電話
    當天晚上，確實有請斗南鎮新光派出所蘇姓員警，前往瞭解
    為何丙○○不斷騷擾乙○○與陳敏勇所經營之雞排店云云。
二、經查：
  (一)甲○○受雇於乙○○，乙○○出資供其弟陳敏勇在雲林縣斗
    六市○○路187 之2 號經營雞排店，與丙○○所營之壽司店
    相鄰。丙○○因經營不善，有意將店面頂讓，卻將店面頂讓
    之紙張張貼在乙○○之雞排店，雖嗣後甲○○等人將上開紙
    張撕下，但雙方產生嫌隙。又甲○○於97年9 月14日晚間晚
    間19時50分、20時29分、22時20分許，以其所有0000000000
    號行動電話撥打至丙○○所持用之0000000000號行動電話，
    告以「你如果跟別人『多話』、我馬上處理你，立刻去處理
    」、「你講白賊一次，我就處理你一次」、「我要處理你一
    次比一次嚴重」、「我跟你講，我會處理到你家去」（臺語
    ）等語之事實，業據告訴人丙○○於97年9 月14日、97年9
    月16日警詢、98年2 月18日、98年5 月13日檢察官訊問時證
    述、陳敏勇於98年3 月5 日檢察官訊問時證述、乙○○於97
    年9 月23日警詢、98年2 月18日檢察官訊問時供述明確（警
    卷第1 頁至第3 頁、第5 頁至第6 頁、第11頁至第14頁，98
    年度偵字第389 號卷第15頁第19頁、第29頁至第31頁、第49
    頁，98年度調偵字第267 號卷第6 頁至第7 頁），並有被告
    甲○○持用0000000000號行動電話之通聯調閱查詢單、丙○○持用0000000000號行動電話之雙向通聯調閱查詢單、臺灣
    雲林地方法院檢察署98年4 月23日檢察事務官勘驗筆錄各1
    份、現場照片5 張、手繪現場位置圖及電子地圖各1 張（警
    卷第18頁至第37頁，98年度交查字第29號卷第9 頁至第13頁
    ，98年度偵字第389 號卷第40頁至第44頁）在卷可稽，復為
    被告甲○○所不否認，上開部分事實，應可認定。
  (二)告訴人丙○○於97年9 月14日、97年9 月16日警詢及於98年
    2 月18日檢察官訊問時證稱：自97年9 月13日下午21時許，
    在雲林縣斗六市○○里○○路（斗六火車站）附近，陸續開
    始接獲0000-000000 號行動電話持續多次之電話恐嚇，使其
    無法入睡，精神上遭受凌虐，而持行動電話恐嚇之人就是與
    乙○○交往之男朋友甲○○等語（警卷第2 頁、第3 頁、第
    6 頁，98年度偵字第389 號卷第15頁）。復觀丙○○所持用
    0000000000號行動電話之雙向通聯調閱查詢單、臺灣雲林地
    方法院檢察署98年4 月23日檢察事務官勘驗筆錄（警卷第32
    頁至第36頁、98年度交查字第29號卷第9 頁至第13頁），被
    告甲○○與告訴人丙○○於上開時間，不僅有通話之通聯紀
    錄存在，上開通聯內容經檢察事務官勘驗結果：為同一對男
    女間之電話對話錄音，男方聲音相當不清晰，惟男方確有提
    及要「處理」女方之言語，如「你如果跟別人『多話』、我
    馬上處理你，立刻去處理」、「你講白賊一次，我就處理你
    一次」、「我要處理你一次比一次嚴重」、「我跟你講，我
    會處理到你家去」等情，確實為被告甲○○對於丙○○所說
    之話語，足見告訴人丙○○上開部分之指述，應與事實相符
    ，而得採信。其次，被告甲○○於本院審理時供稱：其知道
    告訴人住在二水等語（本院卷第31頁背面），在被告甲○○
    知悉告訴人之住處情形下，又告以上開「處理到你家」等語
    ，是告訴人自然會因被告甲○○以上開言語恫嚇，擔心自身
    安危而心生恐懼。
  (三)被告甲○○雖辯稱：上開處理等語，僅係告知要報警處理，
    希望告訴人不要再騷擾陳敏勇云云。惟被告甲○○先前於警
    詢及偵查時，全然未提到此語之動機與意義，遲至98年6 月
    25日檢察官訊問時才提出此辯解，已有可疑。並經本院以公
    務電話詢問斗南鎮新光派出所之員警蘇政宏，其亦表示若有
    報案紀錄則有三聯單為憑，若僅是打電話詢問無法查證，且
    因每日處理案件眾多，因此並無特別之印象等語，此有本院
    公務電話紀錄1 份（本院卷第24頁）在卷可參；又同案被告
    乙○○於審理時陳稱蘇姓員警與其是朋友關係（本院卷第33
    頁背面），然員警蘇政宏卻對於上開事件全無印象，實無法
    為有利被告甲○○之認定。再者，衡諸一般人遭受騷擾時，
    若要告知對方將要報警處理，希望對方自重，應可直接了當
    說明清楚，對方才能明白，而達成避免侵擾之目的，反觀被
    告甲○○卻特別用「處理」等曖昧不明、帶有恐嚇意味之用
    語，顯係其當時所指，並非事後辯稱報警之意思，而係以加
    害身體之事恐嚇丙○○無疑。
  (四)綜上，被告甲○○所辯為事後卸責之詞，不足採信，其恐嚇
    犯行堪以認定，應依法論科。
三、核被告甲○○所為，係犯刑法第305 條恐嚇危害安全罪。爰
    審酌被告並無前科紀錄，此有臺灣高等法院被告前案紀錄表
    1 份在卷可憑，被告甲○○因於乙○○出資供其弟陳敏勇所
    經營之雞排店與告訴人所經營之壽司店發生糾紛，而與告訴
    人丙○○產生嫌隙，竟撥打電話以上開言語恐嚇丙○○，致
    生危害於丙○○之安全，且犯後並未坦承犯行，態度不佳，
    亦未與丙○○達成和解，惟念及被告甲○○犯罪之動機係出
    於維護乙○○與陳敏勇等一切情狀，量處如主文所示之刑，
    並諭知易科罰金之折算標準。
參、無罪部分：
一、聲請簡易判決處刑意旨略以：被告乙○○出資供其弟陳敏勇
    在雲林縣斗六市○○○路○ 段70號（按應為「雲林縣斗六市
    ○○路187 之2 號」）經營雞排店，與丙○○所營之壽司店
    相鄰。丙○○因經營不善，有意將店面頂讓，卻於97年8 、
    9 月間，將店面頂讓之紙張張貼在乙○○之雞排店，雖陳敏
    勇將紙張撕下，然被告乙○○仍對此生有不滿，且因丙○○
    仍不停撥打電話與其弟陳敏勇，詎被告乙○○與被告甲○○
    （被告甲○○部分見上開有罪部分）因此萌生恐嚇之犯意聯
    絡，由乙○○於97年9 月13日晚間8 時50分許至隔日（14日
    ）晚間8 時29分許，以0000000000號行動電話撥打至丙○○
    所持用之0000000000號行動電話，以「我不希望你講白賊，
    妳講白賊一次，我就處理妳一次，妳講白賊二次，我就處理
    妳（臺語）」等加害告訴人身體之事，恐嚇丙○○，致丙○○心生畏懼而生危害於安全。因認被告乙○○涉犯刑法第
    305條之恐嚇罪嫌。
二、按犯罪事實應依證據認定之，無證據不得認定犯罪事實，不
    能證明被告犯罪者，應諭知無罪之判決，刑事訴訟法第154
    條第2 項、第301 條第1 項分別定有明文。又刑事訴訟法第
    161 條第1 項規定：檢察官就被告犯罪事實，應負舉證責任
    ，並指出證明之方法。因此，檢察官對於起訴之犯罪事實，
    應負提出證據及說服之實質舉證責任。倘其所提出之證據，
    不足為被告有罪之積極證明，或其指出證明之方法，無從說
    服法院以形成被告有罪之心證，基於無罪推定之原則，自應
    為被告無罪判決之諭知，最高法院92年臺上字第128 號判例
    可資參照。
三、公訴意旨認被告乙○○共同涉犯恐嚇罪嫌，無非係以告訴人
    丙○○於警詢及偵查中之陳述、同案被告甲○○於警詢及偵
    查中之供述、0000000000號行動電話之通聯調閱查詢單、丙○○持用0000000000號行動電話之雙向通聯調閱查詢單、臺
    灣雲林地方法院檢察署98年4 月23日檢察事務官勘驗筆錄各
    1 份、現場照片5 張、手繪現場位置圖及電子地圖各1 張等
    ，為其主要論據。然訊據被告乙○○雖供稱於97年9 月13日
    20時50分許至9 月14日19時02分許有持0000000000號行動電
    話與告訴人丙○○0000000000號行動電話聯絡，惟堅詞否認
    有何恐嚇犯行，並辯稱：其沒有恐嚇告訴人丙○○，打電話
    的目的只是希望告訴人不要來騷擾其所經營的雞排店，也不
    要一直打電話給其弟弟陳敏勇，造成其弟弟對其不諒解，目
    的也希望保護其弟弟，不要再生任何事端等語。經查：
  (一)告訴人丙○○因經營不善，有意將店面頂讓，卻於97年8 、
    9 月間，將店面頂讓之紙張張貼在被告乙○○之雞排店，雖
    其後甲○○等人有將紙張撕下，然被告乙○○與告訴人丙○○卻因而產生嫌隙。又被告乙○○所持用0000000000號行動
    電話於97年9 月13日20時50分許至9 月14日19時02分許有與
    告訴人丙○○0000000000號行動電話聯絡之通聯紀錄，此有
    丙○○所持用0000000000號行動電話之雙向通聯調閱查詢單
    1 份、現場照片5 張、手繪現場位置圖及電子地圖各1 張（
    警卷第27頁至第32頁，98年度偵字第389 號卷第40頁至第44
    頁）在卷可參，復為被告乙○○所承認，應堪認為真實。
  (二)雖告訴人丙○○於97年9 月14日、97年9 月16日警詢及於98
    年2 月18日檢察官訊問時指稱：自97年9 月13日下午21時許
    ，在雲林縣斗六市○○里○○路（斗六火車站）附近，陸續
    開始接獲乙○○持用0000000000號行動電話持續多次之電話
    恐嚇，電話內容稱「要叫黑道殺我、如你繼續經營生意要斷
    我手腳，又以污穢之三字經如臭…（女生之生理器官名稱、
    我不敢描述）及瘋女人等…」恐嚇言語，使其心生畏懼及不
    敢前往開門經營生意，無法經營生意、無法入睡，精神上遭
    受凌虐等語（警卷第2 頁、第3 頁、第6 頁，98年度偵字第
    389 號卷第15頁）。惟觀告訴人所提出之錄音光碟，經臺灣
    雲林地方法院檢察署98年4 月23日檢察事務官勘驗結果，僅
    有同一對男女間之電話對話錄音，並無被告乙○○以上開言
    語恐嚇丙○○之內容存在，此有上開勘驗筆錄1 份（98年度
    交查字第29號卷第9 頁至第13頁）在卷可憑，則告訴人丙○○上開所言，是否與事實相符，則有疑問。
  (三)再者，通聯紀錄雖可證明被告乙○○有於上開時間內與丙○○通話之事實，尚無法證明被告乙○○確實有以言語恐嚇告
    訴人乙○○等情。反觀上開雙向通聯調閱查詢單（警卷第19
    頁至第22頁），於97年9 月13日11時17分許至18時33分許，
    告訴人丙○○確實先多次以其持用0000000000號行動電話撥
    打予陳敏勇所持用之0000000000號行動電話聯絡，其後被告
    乙○○方撥打電話予告訴人丙○○。則被告乙○○上開所稱
    ，其與告訴人間有糾紛存在，其打電話予告訴人，要求其告
    訴人不要在騷擾被告乙○○所經營的店與其弟弟陳敏勇，尚
    非全然無據。
  (四)綜上可知，既然告訴人丙○○與被告乙○○確實因張貼頂讓
    紙張存有糾紛，而告訴人亦確實多次撥打電話予告訴人之弟
    弟陳敏勇，被告乙○○所稱打電話係為要求告訴人不要騷擾
    等情，則非全無可信。是本件告訴人丙○○上開證述關於被
    告乙○○在電話中以言語恐嚇一節，是否與事實相符，仍有
    可疑，難僅憑此即為不利於被告乙○○之認定，使本院達到
    被告乙○○確實有罪之心證。從而，揆諸上開說明，依「罪
    證有疑，利於被告」之證據法則，應諭知被告乙○○無罪之
    判決。
肆、據上論斷，應依刑事訴訟法第299 條第1 項前段、第301 條
    第1 項，刑法第305 條、第41條第1 項前段，刑法施行法第
    1 條之1 ，判決如主文。
本案經檢察官陳詠薇到庭執行職務
中    華    民    國    99    年    2     月    26    日
            刑事第三庭    審判長法  官  林輝煌
                                法  官  張文俊
                                法  官  蕭雅毓
以上正本證明與原本無異。
如不服本判決應於收受判決後10日內向本院提出上訴書狀，並應
敘述具體理由；其未敘述上訴理由者，應於上訴期間屆滿後20日
內向本院補提理由書（均須按他造當事人之人數附繕本）。「切
勿逕送上級法院」。
                                書記官  鍾宜津
中    華    民    國    99    年    2     月    26    日
附錄論罪科刑條文全文：
中華民國刑法第305條（恐嚇危害安全罪）
以加害生命、身體、自由、名譽、財產之事，恐嚇他人致生危害
於安全者，處 2 年以下有期徒刑、拘役或 3 百元以下罰金。

司法院資訊處製作；財團法人民間司法改革基金會備份。
